臺灣臺南地方法院民事裁定
111年度家親聲字第297號
聲  請  人  ○○○  住臺南市○市區○○路00號

相  對  人  ○○○（大陸地區人民）

上列當事人間聲請宣告停止親權等事件，本院裁定如下：
    主      文
相對人對於其所生未成年子女乙○○（民國000年00月00日生）之
親權應予停止。
聲請人其餘聲請駁回。
聲請費用由相對人負擔。
    理      由
一、本件聲請意旨略以：
（一）聲請人弟弟○○○與相對人於民國101年5月23日結婚，104年
      9月30日經法院判決離婚，二人所生未成年人乙○○（101年
      11月21日）權利義務行使負擔由○○○任之。惟○○○於111年7
      月2日死亡，相對人於離婚後不知去向，未成年人乙○○自
      幼與祖父甲○○、祖母丙○○同住，未成年人乙○○目前由祖父
      母甲○○、丙○○委託聲請人照顧，暫時居住臺南地區。聲請
      人為未成年人乙○○之姑姑，為未成年人乙○○之最佳利益，
      聲請停止相對人對未成年人乙○○之親權，並依民法第1094
      條第1、3項規定請求選定聲請人為未成年人乙○○之監護人
      。
（二）聲明：
　  1、相對人對於未成年人乙○○之親權應予停止。　
　　2、聲請人為未成年人乙○○之監護人。
二、經查：
（一）按父母或監護人對兒童及少年疏於保護、照顧情節嚴重，
      或有第49條、第56條第1項各款行為，或未禁止兒童及少
      年施用毒品、非法施用管制藥品者，兒童及少年或其最近
      尊親屬、直轄市、縣（市）主管機關、兒童及少年福利機
      構或其他利害關係人，得請求法院宣告停止其親權或監護
      權之全部或一部，或得另行聲請選定或改定監護人。兒童
      及少年福利與權益保障法第71條第1項前段定有明文。查
      ：
   1、聲請人主張其胞弟○○○與相對人前為夫妻關係，育有未成
      年人乙○○（101年11月21日生），嗣○○○與相對人於104年9
      月30日經法院裁判離婚，未成年人乙○○之權利義務行使負
      擔則由○○○單獨任之，惟○○○已於111年7月2日死亡等情，
      有聲請人所提戶籍謄本在卷可稽，堪予認定。又聲請人主
      張相對人於102年5月9日出境後即未再入境，未探視或扶
      養未成年人乙○○，對未成年人乙○○疏於保護、照顧情節嚴
      重等情，亦經證人即聲請人胞姊○○○到庭證述明確（聲字
      卷第48至49頁），且有內政部移民署中區事務大隊新竹縣
      服務站111年8月15日移署中竹縣服字第1118348649號函在
      卷可佐（調字卷第31頁），堪可採信。
   2、又聲請人為未成年人乙○○之姑母，且據證人○○○證稱未成
      年人乙○○目前由同住之祖父母委託聲請人照顧等語（聲字
      卷第49頁），應認聲請人為利害關係人，其聲請停止相對
      人對於未成年人乙○○之親權，於法尚無不合，應予准許。
（二）次按父母均不能行使、負擔對於未成年子女之權利義務或
      父母死亡而無遺囑指定監護人，或遺囑指定之監護人拒絕
      就職時，依下列順序定其監護人：與未成年人同居之祖
      父母。與未成年人同居之兄姊。不與未成年人同居之祖
      父母。未能依第一項之順序定其監護人時，法院得依未成
      年子女、四親等內之親屬、檢察官、主管機關或其他利害
      關係人之聲請，為未成年子女之最佳利益，就其三親等旁
      系血親尊親屬、主管機關、社會福利機構或其他適當之人
      選定為監護人，並得指定監護之方法。民法第1094條第1
      、3項定有明文。是依前開規定，於未成年人無民法第109
      4條第1項各款之法定監護人時，始生選定或改定監護人之
      問題。查聲請人聲請停止相對人對於未成年人乙○○之親權
      ，業經准許，則相對人自屬不能行使、負擔對於未成年人
      乙○○之權利義務，惟證人○○○證稱未成年人乙○○目前與祖
      父母甲○○、丙○○同住，僅委託聲請人照顧而暫時居住臺南
      地區等語，則揆諸上開條文規定，於相對人不能行使負擔
      對於未成年人乙○○之權利義務時，未成年人乙○○同住之祖
      父母甲○○、丙○○即為未成年人乙○○之第一順序法定監護人
      ，自不生另行選定或改定監護人之問題，是聲請人此部分
      之聲請，應予駁回。
三、依家事事件法第104條第3項、第97條，非訟事件法第21條第
    2項，民事訴訟法第79條，裁定如主文。　　　
中　　華　　民　　國　　111 　年　　11　　月　　3 　　日
                    家事法庭法　官　許嘉容
以上正本係照原本作成。　　　　　　　　　
如不服本裁定，應於送達後10日內向本院提出抗告狀，並繳納抗
告費新臺幣1,000元。
中　　華　　民　　國　　111 　年　　11　　月　　3 　　日
                            書記官  李雅涵